【裁判字號】    99,再,9
【裁判日期】    990504
【裁判案由】    損害賠償
【裁判全文】
臺灣高等法院民事判決                     99年度再字第9號
再 審原 告  甲○○
訴訟代理人  張元宵律師
複 代理 人  賴見強律師
再 審被 告  乙○○
訴訟代理人  黃銘照律師
上列當事人間損害賠償事件，再審原告對於中華民國98年9 月1
日本院97年度上字第648 號確定判決提起再審，本院於99年4 月
20 日 言詞辯論終結，判決如下：
    主      文
再審之訴駁回。
再審訴訟費用由再審原告負擔。
    事實及理由
一、按提起民事再審之訴，應於30日之不變期間內為之，又該期
    間自判決確定時起算，判決於送達前確定者，自送達時起算
    ，其再審之理由發生或知悉在後者，均自知悉時起算，民事
    訴訟法第500 條第1 項、第2 項定有明文。本院97年度上字
    第648 號判決（下稱原確定判決），經最高法院於民國（下
    同）98年12月10日以98年度台上字第2316號裁定駁回上訴確
    定，再審原告於98年12月25日收受該裁定正本，有送達證書
    可證（見最高法院卷第81-82 頁），再審不變期間原應於99
    年1 月24日屆滿，因是日係星期假日，延至翌日即同年月25
    日屆滿，則再審原告於同年月22日提起本件再審之訴，有本
    院之收件戳可憑（見本院卷第1 頁），核與上開規定相符，
    合先敘明。
二、再審原告主張：
  (一)原確定判決適用法規顯有錯誤：
    1.原確定判決違反最高法院17年上字第1118號判例：
      兩造於94年10月6 日簽定之不動產買賣契約書（下稱系爭
      買賣契約）明白約定：「不動產買賣標示：一台北市○○
      區○○段1 小段79-1地號面積：131.91平方公尺所有權全
      部，二同右79-2地號面積261.18平方公尺所有權全部，三
      （建號10332 ）台北市○○○路○ 段190 巷119 之1 號所
      有權全部，1 層：77.93 平方公尺、2 層：66.74 平方公
      尺、陽台：12.22 平方公尺、停車場：43.06 平方公尺、
      雨遮：6.13平方公尺，共計：206.08平方公尺」，原確定
      判決捨棄原契約文字更為曲解，認定系爭買賣標的物範圍
      尚包括契約未記載同段80、51-2及89地號土地，違反最高
      法院17年上字第1118號判例。
    2.原確定判決違反民法事訴訟法第222條規定：
      (1)原確定判決認定「上訴人（即再審被告）所述杜雲昇向
        其提過很多次要賣系爭房地，並開價5千餘萬元，當時
        其無意購買，相隔半年，再審原告帶其父去看屋，其父
        滿意，始決定購買，且被上訴人（即再審原告）開價5,
        000 萬元，其未殺價即同意，未約定1 坪之單價等情，
        亦為被上訴人（即再審原告）所不爭執」，惟，再審被
        告訴訟代理人於原確定判決97年12月26日審理時已陳稱
        ：「再審原告出售系爭房地時，並沒有說每坪多少錢，
        只說總價5 千萬元」，再審原告複代理人即加以爭執，
        並稱：「再審被告說不知道系爭房地每坪單價多少，與
        常情不合」等語（見原確定判決卷(二)第136 頁反面、本
        院卷第37頁）。
      (2)原確定判決認定「被上訴人（即再審原告）自認買賣系
        爭房屋當時並未約定一坪多少錢」，但，原確定判決98
        年1 月16日審理時，受命法官係詢問再審被告：「（買
        賣）當時有無約定1 坪多少錢」？並由再審被告及訴訟
        代理人答稱：「沒有」等語（見原確定判決卷(二)第149
        頁反面、本院卷第41頁），非由再審原告陳稱雙方未約
        定1 坪多少錢。
      (3)據上，原確定判決將再審被告之陳述，引為再審原告之
        陳述，對再審原告爭執之事項認係不爭執，並作為對再
        審原告不利判決之證據及判決理由，其判決未斟酌全論
        意旨及調查證據之結果，適用民法事訴訟法第222 條顯
        有錯誤。
    3.原確定判決違反最高法院69年度台上字第771號判例：
      (1)原確定判決依據「系爭契約第10條：『買賣不動產如係
        房屋者，應包括房屋內外門窗，戶搧，室內隔屏固著添
        造物，現有電燈造作，自來水衛生設備、天然瓦斯及分
        享公共設施等，如有增建物均應依照現狀連同本建物移
        交與甲方所有』之約定，認再審原告依系爭契約移交予
        再審被告之房地應已特定為該戶房地，其中房屋部分並
        係按照該屋現狀連同權狀所載面積為之，否則系爭買賣
        契約第10條無須如此約定。然，本件買賣標的之範圍如
        包括權狀所載以外之土地及增建物，何以雙方又須於契
        紡明白約定不動產買賣標的為台北市○○區○○段1 小
        段79-1地號面積：131.91平方公尺所有權全部、79-2地
        號面積：261.18平方公尺所有權全部、（建號10332 ）
        台北市○○○路○ 段190 巷119 之1 號所有權全部？如
        本件買賣標的包括增建物，再審原告本有移轉、交付增
        建物之義務，何以又特別約定如有增建均應依照現狀連
        同本建物移交與甲方所有？原確定判決就系爭契約第10
        條之解釋，悖於論理或經驗法則，有違前揭判例，核屬
        適用法規顯有錯誤。
      (2)原確定判決認定「系爭未登記之增建部分與系爭建物連
        成一體，非經毀損不能與系爭建物分離，且分離需費甚
        鉅，因附合而成為系爭建物之重要成分，並屬被上訴人
        本於系爭買賣契約按現狀移交之買賣標的物，上訴人基
        此亦取得系爭增建部分之所有權，是以系爭契約買賣標
        的物之系爭房屋部分包含建號10332建物及與之附合之
        系爭增建部分，尚難徒以系爭不動產買賣標示之房屋部
        分僅記載建號10332部分，即遽謂兩造限於以建號10332
        建物登記謄本所載之房屋為買賣」，但，民法第811 條
        乃法律動產物權歸屬所為之指示性規定，核與本件當事
        人之意思無涉，原確定判決以本件有民法第811條規定
        情形作為探求當事人意思之依據，進而推論系爭買賣標
        的物包括增建物，違背論理或經驗法則。
      (3)據上，原確定判決依據系爭契約第10條及民法第811條
        規定，認定本件買賣標的物包括增建物，違背論理或經
        驗法則，違反最高法院69年度台上字第771號判例。
  (二)爰依民事訴訟法第496 條第1 項第1 款規定，提起再審之訴
    ，聲明：(一)原確定判決廢棄。(二)再審被告之訴及假執行之聲
    請均駁回。
三、再審被告則以：
  (一)原確定判決係斟酌全辯論意旨及調查證據結果，認定再審被
    告主張系爭契約買賣標的物除權狀所載系爭79-1、79-2地號
    及建號10332 建物外，並包括系爭增建部分建物及越界占用
    之土地，尚無解釋契約顯有違誤。
  (二)原確定判決斟酌兩造之陳述及調查證據之結果，認定購買系
    爭房地時，兩造僅就全部價金5,000萬元合意，並無約定每
    坪單價，且為再審被告所不爭執等情，與卷內證據資料相符
    ，並無違法民事訴訟法第222條第1項規定。
  (三)原確定判決就契約解釋並未悖於經驗法則及論理法則，亦未
    違反最高法院69年上字第677 號判例，自無適用法規顯有錯
    誤等語置辯。
  (四)聲明：請求駁回再審原告之訴。
四、按民事訴訟法第496 條第1 項第1 款所謂適用法規顯有錯誤
    」，係指確定判決就事實審法院確定事實所為法律上判斷，
    有適用法規顯有錯誤之情形而言（最高法院71年台再字第30
    號判例參照）；事實審法院「認定事實錯誤」、「調查證據
    欠周」或判決不備理由，雖得於判決確定前據為提起上訴之
    理由，究與適用法規顯有錯誤有別，當事人不得據以提起再
    審之訴（最高法院63年台上字第880 號判例、64年台再字第
    140 號判例參照）。經查：
  (一)再審原告主張：本件系爭買賣契約之範圍限於契約上所載一
    台北市○○區○○段1 小段79-1地號面積：131.91平方公尺
    所有權全部，二同右79-2地號面積261.18平方公尺所有權全
    部，三（建號10332 ）台北市○○○路○ 段190 巷119 之1
    號所有權全部，1 層：77.93 平方公尺、2 層：66.74 平方
    公尺、陽台：12.22 平方公尺、停車場：43.06 平方公尺、
    雨遮：6.13平方公尺，共計：206.08平方公尺」。原確定判
    決認定「系爭買賣標的除上開房地外，尚包括契約未記載同
    段80、51-2及89地號土地」，違反最高法院17年上字第1118
    號判例云云。但，再審原告所述上開內容係指訴原確定判決
    「認定事實錯誤」，並非「適用法規顯有錯誤」，依前揭說
    明，再審原告以此為再審事由，即有誤會。
  (二)再審原告主張：原確定判決錯將「再審被告」所稱出售系爭
    房地時，並沒有說每坪多少錢，只說總價5 千萬元等語，誤
    認係「再審原告」之陳述；再審原告對該陳述已為「爭執」
    ，原確定判決，誤認再審原告「不爭執」，違反民法事訴訟
    法第222 條規定；原確定判決依據系爭契約第10條約定，認
    「再審原告依系爭契約移交予再審被告之房地應已特定為該
    戶房地」；原確定判決依據民法第811 條規定，認定系爭未
    登記之增建部分與系爭建物連成一體，非經毀損不能與系爭
    建物分離，且分離需費甚鉅，因附合而成為系爭建物之重要
    成分，再據以認定「契約買賣標的物之系爭房屋部分包含建
    號10332建物及與之附合之系爭增建部分」，違反最高法院
    69 年度台上字第771號判例云云。惟上開內容均屬再審原告
    對原確定判決「調查證據欠周」、「認定事實錯誤」之主張
    ，徵諸揭意旨，均非屬原確定判決「適用法規顯有錯誤」之
    範圍，是再審原告據此為再審事由，於法亦難謂為有據。
五、綜上所述，原確定判決並無民事訟法第496 條第1 項第1 款
    「適用法規顯有錯誤」之情形，再審原告據以提起本件再審
    之訴，為無理由，應予駁回。
六、本件事證已臻明確，兩造其他攻擊、防禦方法，及提出未援
    用之證據，經斟酌後認不影響判決結果，無逐一論述之必要
    ，併此敘明。
七、據上論結，本件再審之訴為無理由，依民事訴訟法第78條判
    決如主文。
中    華    民    國    99    年    5     月    4     日
                    民事第十五庭
                        審判長法  官  林恩山
                              法  官  郭松濤
                              法  官  陳雅玲
正本係照原本作成。
如不服本判決，應於收受送達後20日內向本院提出上訴書狀，其
未表明上訴理由者，應於提出上訴後20日內向本院補提理由書狀
（均須按他造當事人之人數附繕本）上訴時應提出委任律師或具
有律師資格之人之委任狀；委任有律師資格者，另應附具律師資
格證書及釋明委任人與受任人有民事訴訟法第466條之1第1項但
書或第2項（詳附註）所定關係之釋明文書影本。
中    華    民    國    99    年    5     月    4     日
                              書記官  葉國乾
附註：
民事訴訟法第466條之1（第1項、第2項）：
對於第二審判決上訴，上訴人應委任律師為訴訟代理人。但上訴
人或其他法定代理人具有律師資格者，不在此限。
上訴人之配偶、三親等內之血親、二親等內之姻親，或上訴人為
法人、中央或地方機關時，其所屬專任人員具有律師資格並經法
院認為適當者，亦得為第三審訴訟代理人。

司法院資訊處製作；財團法人民間司法改革基金會備份。
